臺灣嘉義地方法院民事裁定
111年度監宣字第118號
聲  請  人  賴信志  

相  對  人  賴秋榮  

關  係  人  黃金鳳  

上列當事人間請求監護宣告事件，本院裁定如下：
    主  文
宣告賴秋榮（男、民國00年00月00日生、身分證統一編號：Z000
000000號）為受監護宣告之人。
選定賴信志（男、民國00年0月00日生、身分證統一編號：Z0000
00000號）為受監護宣告人賴秋榮之監護人。
指定黃金鳳（女、民國00年0月00日生、身分證統一編號：Z0000
00000號）為會同開具財產清冊之人。
聲請程序費用新臺幣壹仟元由受監護宣告之人賴秋榮負擔。
    理  由
一、聲請意旨略以：聲請人為相對人之兄長 ，相對人自幼智能
    障礙，致不能辨識意思表示之效果，有身心障礙證明（第1
    類重度）可查。為此，爰依民法第14條、第1110條、第1111
    條及家事事件法第164條規定，請求裁定相對人為受監護宣
    告之人，並選定賴信志為監護人，暨指定黃金鳳為會同開具
    財清冊之人等語。
二、按對於因精神障礙或其他心智缺陷，致不能為意思表示或受
    意思表示，或不能辨識其意思表示之效果者，法院得因本人
    、配偶、四親等內之親屬、最近一年有同居事實之其他親屬
    、檢察官、主管機關或社會福利機構之聲請，為監護之宣告
    ；受監護宣告之人應置監護人。法院為監護之宣告時，應依
    職權就配偶、四親等內之親屬、最近一年有同居事實之其他
    親屬、主管機關、社會福利機構或其他適當之人選定一人或
    數人為監護人，並同時指定會同開具財產清冊之人。法院為
    前項選定及指定前，得命主管機關或社會福利機構進行訪視
    ，提出調查報告及建議。監護之聲請人或利害關係人亦得提
    出相關資料或證據，供法院斟酌。法院選定監護人時，應依
    受監護宣告之人之最佳利益，優先考量受監護宣告之人之意
    見，審酌一切情狀，並注意下列事項：㈠受監護宣告之人之
    身心狀態與生活及財產狀況。㈡受監護宣告之人與其配偶、
    子女或其他共同生活之人間之情感狀況。㈢監護人之職業、
    經歷、意見及其與受監護宣告之人之利害關係。㈣法人為監
    護人時，其事業之種類與內容，法人及其代表人與受監護宣
    告之人之利害關係。民法第14條第1項、第1110條、第1111
    條、第1111條之1分別定有明文。
三、經查，聲請人主張之事實，業據提出身心障礙證明、戶籍謄
    本、親屬系統表附卷可稽。嗣經本院審驗相對人之精神及心
    智狀況，於戴德森醫療財團法人嘉義基督教醫院（下稱嘉義
    基督教醫院）趙星豪醫師前訊問相對人：「（你叫什麼名字
    ？）（未答）」、「（出生年月日？）（未答）」。再經趙
    星豪鑑定醫師為鑑定結果略以：相對人因發展遲緩，導致認
    知功能缺損，並經鑑定為重度智能不足，在鑑定時相對人雖
    意識清醒，但受認知缺損影響，對問話無法理解及回應，相
    對人因心智欠缺，致不能為意思表示或受意思表示，或無法
    辨識意思表示之效果等情，有精神鑑定報告書在卷可參。本
    院審酌上開勘驗結果及鑑定意見，認相對人已不能為意思表
    示或受意思表示，及不能辨識意思表示之效果，從而聲請人
    聲請對相對人為監護之宣告，為有理由，應予准許。
四、本件相對人既受監護之宣告，自應為其選定監護人及指定會
    同開具財產清冊之人。查相對人未曾結婚，父親已過世，最
    近親屬為母親即關係人黃金鳳，另有兄弟姊妹3人。聲請人
    即與相對人同住之兄長賴信志表示同意擔任相對人之監護人
    ，關係人黃金鳳同意擔任相對人會同開具財產清冊之人等情
    ，有戶籍謄本、親屬同意書在卷可參。本院參酌賴信志、黃
    金鳳為相對人至親及其等之意願，認由賴信志任相對人之監
    護人，最能符合受監護宣告之人之最佳利益，爰選定賴信志
    為相對人之監護人，並指定黃金鳳為會同開具財產清冊之人
    。
五、末按民法第1113條準用同法第1099條、第1099條之1之規定
    ，監護開始時，監護人對於受監護人之財產，應依規定會同
    遺囑指定、當地直轄市、縣（市）政府指派或法院指定之人
    ，於二個月內開具財產清冊，並陳報法院；於前條之財產清
    冊開具完成並陳報法院前，監護人對於受監護人之財產，僅
    得為管理上必要之行為。本件賴信志既任相對人之監護人，
    其於監護開始時，對於相對人之財產，自應依前揭規定會同
    開具財產清冊之人即黃金鳳於二個月內開具財產清冊並陳報
    法院，併此敘明。
六、依家事事件法第164條第2項，裁定如主文。
中　　華　　民　　國　　111 　年　　6 　　月　　8 　　日
                  家事法庭    法　官  洪嘉蘭           
以上正本係照原本作成。
如對本裁定抗告，須於裁定送達後10日之不變期間內，向本院提
出抗告狀，並繳納抗告費新臺幣1,000元。
中　　華　　民　　國　　111 　年　　6 　　月　　8 　　日
                              書記官　林玫熹